【裁判字號】    96,易,3378
【裁判日期】    970808
【裁判案由】    恐嚇
【裁判全文】
臺灣臺北地方法院刑事判決              96年度易字第3378號
    公  訴  人  臺灣臺北地方法院檢察署檢察官
    被      告  丙○○
上列被告因恐嚇案件，經檢察官提起公訴（九十六年度偵字第一
七八九八號），本院判決如下：
    主  文
丙○○無罪。
    理  由
一、公訴意旨略以：被告丙○○於民國九十六年六月二十七日十
    四時，出席臺北市政府勞工局在臺北市○○區市○路一號五
    樓所召開之勞資協調會時，與告訴人即建豐營造有限公司代
    表庚○○發生言語爭執，竟基於恐嚇犯意，而以「你給我下
    來，我要對你怎麼樣，隨隨便便都可以」、「我要弄你太簡
    單了，不需要我自己親手做、「有種你不要離開、不要走」
    等言詞恐嚇庚○○，致庚○○心生畏懼，請臺北市政府駐警
    陪同下樓離開會場，並因與丙○○搭乘同一電梯，害怕而不
    得不在電梯內向丙○○道歉，致生危害於安全，因認被告丙○○涉犯刑法第三百零五條之恐嚇危害安全罪嫌。
二、按犯罪事實應依證據認定之，無證據不得認定犯罪事實，又
    不能證明被告犯罪者，應諭知無罪之判決，刑事訴訟法第一
    百五十四條第二項、第三百零一條第一項分別定有明文。次
    按事實之認定，應憑證據，如未能發現相當證據，或證據不
    足以證明，自不能以推測或擬制之方法，為裁判基礎；又認
    定不利於被告之事實，須依積極證據，茍積極證據不足為不
    利於被告事實之認定時，即應為有利於被告之認定，更不必
    任何有利之證據；再刑事訴訟法上所謂認定犯罪事實之積極
    證據，係指適合於被告犯罪事實認定之積極證據而言，雖不
    以直接證據為限，間接證據亦包括在內，然而無論直接或間
    接證據，其為訴訟上之證明，須於通常一般之人均不致有所
    懷疑，而得確信其為真實之程度者，始得據為有罪之認定，
    倘其證明尚未達到此一程度，而有合理之懷疑存在而無從使
    事實審法院得有罪之確信時，即應由法院為諭知被告無罪之
    判決；末告訴人之告訴，係以使被告受刑事訴追為目的，是
    否與事實相符，仍應調查其他證據以資審認（最高法院四十
    年臺上字第八六號、三十年上字第八一六號、二十九年上字
    第三一○五號、七十六年臺上字第四九八六號、五十二年臺
    上字第一三○○號判例意旨參照）。
三、公訴人之論據：
    本件公訴人認被告丙○○涉犯刑法第三百零五條之恐嚇危害
    安全罪嫌，乃以：告訴人庚○○之指訴，及證人即案發當日
    與會人乙○○、丁○○、戊○○之證述，暨臺北市政府勞工
    局協調會議紀錄等件，為其主要論據。訊據被告堅決否認有
    何恐嚇危害安全犯行，辯稱：當初是有人向伊陳情營造公司
    沒有工資給勞工，所以伊才委託勞工局於九十六年六月二十
    七日開協調會，在還沒有開會之前，伊請勞工局要對所有單
    位確認身分，告訴人庚○○說他代表全信營造及建豐營造，
    伊就要求告訴人提出委託書，但告訴人沒有辦法提出委託書
    ，所以伊比較凶請告訴人出去，當時有爭吵，但是伊並沒有
    講起訴書上所載的話，而且後來因為伊要上樓參加市長有約
    ，就先離開會場沒有參加開會，告訴人還跑出來電梯口向伊
    道歉，伊說沒關係這是小事，後來告訴人又回去開會，並沒
    有跟伊搭乘同一部電梯；本件告訴人先過來跟伊握手道歉，
    之後竟要求會議紀錄為其單方主張之記載，會議紀錄是在場
    開會的人都可以要求如何記載的，開會時伊不在場，他要如
    何記載伊也不知道，如果伊要對告訴人講恐嚇的話，又何必
    要求勞工局辦正式的會議等語。
四、本院之判斷：
(一)、程序方面（證據能力）：
    本件公訴人所舉告訴人之陳述，業據被告爭執其證據能力。
    查告訴人於審理中經本院傳訊多次，並依法拘提，均未到庭
    ；而告訴人於偵查中雖曾陳述，惟並非以證人身分到庭，亦
    未經具結，按被害人乃被告以外之人，本質上屬於證人，其
    陳述被害經過，應依人證之法定偵查、審判程式具結，方得
    作為證據（最高法院九十三年臺上字第六五七八號判例意旨
    參照），又證人依法應具結而未具結者，其證言不得作為證
    據，刑事訴訟法第一百五十八條之三規定甚明，考其立法理
    由說明旨在擔保該證人之證言，係據實陳述之可信性，若違
    背上開具結之規定，未令證人於供前或供後具結，該等證言
    因欠缺程式方面之法定條件，即難認為係合法之證據資料，
    爰參考本院三十四年上字第八二四號、三十年上字第五○六
    號、四十六年臺上字第一一二六號、六十九年臺上字第二七
    一○號判例意旨，增訂本條等情，足徵刑事訴訟法第一百五
    十八條之三規定，係判例意旨之明文化，而被害人係被告以
    外之人，本質上屬於證人，其於檢察官偵查中或法院調查審
    理時，就所經歷之被害經過為陳述者，應依規定具結，始具
    有證據能力，以擔保其證言之憑信性（最高法院九十六年度
    臺上字第一九○二號裁判意旨參照），本件告訴人即被害人
    於檢察官偵查中既未經具結，其陳述依刑事訴訟法第一百五
    十八條之三規定及上開判例暨裁判意旨，並無證據能力；再
    告訴人於警詢中之陳述，則未據公訴人舉證有何刑事訴訟法
    第一百五十九條之三規定得作為證據之例外情況（按本件告
    訴人於審理中經多次傳訊，其中兩次傳票均係本人收受，復
    經本院電話聯繫通知本人應到庭等情，有卷附本院九十七年
    四月二十三日、九十七年五月十四日審理期日傳票送達回證
    ，及九十七年五月九日公務電話紀錄附卷可稽，顯無刑事訴
    訟法第一百五十九條之三第三款所定「所在不明」而無法傳
    喚情事），亦不具證據能力。
(二)、實體方面：
１、臺北市政府勞工局於九十六年六月二十七日十四時召開勞資
    協調會，被告於開會前到場，與代表建豐營造出席之告訴人
    發生言語爭執，嗣被告搭乘電梯離開會場，未參與其後會議
    等情，為被告所自承，並據證人案發當日與會人即代表伯仲
    營造有限公司出席之乙○○及辛○○、代表嘉偉營造股份有
    限公司出席之丁○○、代表全信營造有限公司出席之戊○○
    ，分別於審理中證述屬實，且有臺北市政府勞工局協調會議
    紀錄（見偵查卷第十四頁）附卷可稽。
２、公訴人指訴被告與告訴人發生爭執時，向告訴人恫稱如起訴
    書所載之「你給我下來，我要對你怎麼樣，隨隨便便都可以
    」、「我要弄你太簡單了，不需要我自己親手做、「有種你
    不要離開、不要走」等語，致告訴人心生畏懼，為被告所否
    認。經查，關於案發當日被告與告訴人爭執經過：
(1)、證人乙○○於偵查及審理中證稱：伊有出席臺北市政府勞工
    局所召開之協調會，伊是伯仲營造的代表，因為伊等的錢被
    倒了，當天是要去協調；業主是欣翰公司，下包之前是隆豪
    公司後來變成建豐公司承接，再下包是嘉偉公司，再下包是
    伯仲公司，在場另有一家接建豐公司的全信公司也在場協調
    欠款的事；被告是伯仲公司請他幫忙協調的，被告在開會前
    就到了，也在開會前離開；當天被告向建豐的人先講欠工資
    的問題，說下游廠商賺的都是辛苦錢，後來講一講，被告說
    到有些廠商隨意倒置棄土的問題，並沒有指名道姓說到是那
    個公司，但是告訴人就很生氣，大家講話都很大聲，後來被
    告就說與市長有約要先離開，被告走出會場，告訴人也跟著
    出去，但告訴人出去一下子不到一分鐘就又進來開會，告訴
    人進來會場後就坐回會議桌的位置，跟旁邊的人聊天，看不
    出有什麼害怕的樣子；當天會場中是一個圓桌，告訴人在桌
    子另一側，被告與告訴人大聲說話過程中，伊沒有聽到「你
    給我下來，我要對你怎麼樣，隨隨便便都可以」、「我要弄
    你太簡單了，不需要我自己親手做、「有種你不要離開、不
    要走」等語（見九十六年十月十五日偵訊筆錄、本院九十七
    年四月二十三日審理筆錄）；
(2)、證人丁○○於偵查及審理中證稱：伊有出席臺北市政府勞工
    局所召開之協調會，伊原先是嘉偉營造的副總，後來嘉偉倒
    了，當天協調會伊是陪嘉偉營造的董事長去的；這個會議是
    勞工局召開的協調會，當天是針對積欠報酬作協調，看欣翰
    公司是否可以替嘉偉公司解決小包的問題；伊去的時候還沒
    有開始開會，勞工局的人已經在場，也有看到被告在場，是
    所有的小包聯合拜託被告到場協調這些事情的，另外還有全
    信營造亂倒棄土的問題也有作陳情；當天被告講全信營造亂
    倒廢土，告訴人就起來跟被告大小聲，被告跟告訴人講說這
    個事情跟你沒有什麼關係，兩人講話都很高分貝，但伊沒有
    聽到被告對告訴人說「你給我下來，我要對你怎麼樣，隨隨
    便便都可以」、「我要弄你太簡單了，不需要我自己親手做
    」、「有種你不要離開、不要走」這些話；當天在會場內，
    伊是比較靠被告這邊，伯仲營造的辛○○站在伊附近，乙○○也在現場，但她的相對位置伊忘記了，全信營造的戊○○
    也在場，戊○○是比較靠告訴人那邊；後來被告說他與市長
    有約就走出會場，告訴人也跟著走出去，伊與辛○○也一起
    走出去，想請被告不要那麼早離開，伊看到告訴人對被告講
    話很客氣，告訴人說他剛才會錯意，所以才跟被告大小聲，
    被告搭電梯去找市長，告訴人沒有進電梯，又回會場開會，
    後來會開到一半伊就離開了等語（見九十六年十月十五日偵
    訊筆錄、本院九十七年四月二十三日審理筆錄）；
(3)、證人辛○○於審理中證稱：伊有出席臺北市政府勞工局所召
    開之協調會，伊是伯仲營造的代表，伊這些下包廠商向被告
    陳情，在市議會已經協調很多次，這次協調在勞工局舉行，
    去協調如何賠償下包廠商；當時很多人來報到，但還沒有正
    式開會，被告進場時伊剛好出去一下，伊進去的時候發現會
    場鬧哄哄的，伊聽見被告說：我不開了，匆匆走出去，伊與
    丁○○趕忙跟著出去要拉被告回來大家再談，伊有看見業主
    那邊的代表，不知道他叫什麼名字，也跟著走出來，當時是
    在走廊電梯口，那個人跟被告說可能誤會一場，我跟你道歉
    ，大家開會再來協調一下，當時被告很生氣說：我不管，我
    還有其他會議要開，就自己坐電梯離開了，那個道歉的人沒
    有跟著坐電梯下去，又回去會場，後來伊就走了；因為伊進
    來時被告剛好匆匆走到會場門口，所以伊沒有聽到被告之前
    在會場裡與別人講話的經過等語（見本院九十七年五月十四
    日審理筆錄）；
(4)、證人戊○○於偵查及審理中證稱：伊有出席臺北市政府勞工
    局所召開之協調會，伊是全信營造的代表，全信營造是承接
    建豐營造的廠商，告訴人原先是建豐營造的負責人，建豐營
    造欠那些受害廠商錢，被告代表受害廠商要求勞工局召開這
    個會議；當天大家的火氣都很大，在會議上當然難免有爭執
    ，當時被告說伊老闆是黑道，伊在會議上有提出嚴重抗議，
    有關被告與告訴人之間的對話，伊認為是大家在氣頭上所講
    的話；在被告與告訴人發生爭執過程中，伊不記得、不確定
    被告是否有對告訴人說「你給我下來，我要對你怎麼樣，隨
    隨便便都可以」、「我要弄你太簡單了，不需要我自己親手
    做」這二句話，但被告應該是有對告訴人說「有種你不要離
    開、不要走」這句話，當天被告與勞工局課長是坐在桌子兩
    邊的頂端，伊與告訴人坐在被告左手邊那一側，伊與告訴人
    相距不到一公尺，其他的債權廠商坐在伊等對面，也就是被
    告右手邊那一側；後來被告先離開，告訴人好像有跟著出去
    ，伊沒有跟著出去，後來告訴人沒多久又再進會場，告訴人
    在會場時有跟勞工局課長反應說要找警衛，也有要求在會議
    紀錄上記載「丙○○恐嚇我說要找人打我，我希望將此一說
    詞詳載於紀錄上」等語（見九十六年十一月二十九日偵訊筆
    錄、本院九十七年五月十四日審理筆錄）；
(5)、證人即時任臺北市政府勞工局科長之己○○於審理中證稱：
    九十六年六月二十七日下午勞工局有召開勞資協調會，是欣
    翰公司與下游承包商有關工程款的爭議，這種屬於大包、小
    包工程之間非典型勞資爭議事件，為了服務市民，勞工局也
    會願意召開協調會；被告在開會前有到場致意，議員是為民
    服務，當然希望資方錢要付，資方可能有不能付錢的困難，
    所以雙方就要付不付錢，都有講話比較大聲的時候；伊沒有
    印象當天被告是與何人講話有比較大聲的情況，印象中被告
    進來時，伊基於科長的身分有與他致意一下，後來伊就去忙
    其他的事情，沒有注意被告是何時離開的；伊只記得有人於
    開會結束後，要求有警察上來護送他到市府大門口，伊就幫
    忙叫警察上來，在勞資爭議協調中需要警察上來協助的情形
    是蠻常見的；（提示偵查卷第十四頁協調會議紀錄：「建豐
    意見：丙○○恐嚇我說要找人打我，我希望將此一說詞詳載
    於紀錄上」），建豐公司當天有人在開會中這樣反應，有人
    希望這樣記載，伊等就照他所說的這樣記載，但這不是當天
    的結論，只是一方的陳述等語（見本院六月十八日審理筆錄
    ）；
(6)、證人即時任臺北市政府勞工局科員之甲○○於審理中證稱：
    九十六年六月二十七日下午勞工局召開的勞資協調會，被告
    在會議還沒有召開前有出現，還沒有召開前就已離席，關於
    被告在場時是否有與何人發生爭執，伊沒有特別的印象，原
    則上伊在會議前，會準備倒茶水及資料，有時候會進出會議
    室，所以沒有全程在場；（提示偵查卷第十四頁協調會議紀
    錄：「建豐意見：丙○○恐嚇我說要找人打我，我希望將此
    一說詞詳載於紀錄上」），當天會議是由伊負責紀錄的，會
    議中建豐公司代理人庚○○要求把這句話紀錄在會議紀錄上
    ，所以伊就把它記載上去，記完後他在此段紀錄後方簽名，
    伊沒有辦法確認庚○○要求記載此段話之真實性，伊只是將
    他希望記載的內容記在會議紀錄上等語（見本院六月十八日
    審理筆錄）；
(7)、綜觀上開證人之證述：證人乙○○、辛○○、丁○○、己○○、甲○○分別證稱被告與告訴人爭執過程中，因未與告訴
    人同側或未全程在場，而未聽到被告對告訴人說起訴書所載
    之「你給我下來，我要對你怎麼樣，隨隨便便都可以」、「
    我要弄你太簡單了，不需要我自己親手做」、「有種你不要
    離開、不要走」，僅證人戊○○證稱其在告訴人身旁時，有
    聽到被告對告訴人說「有種你不要離開、不要走」，其餘二
    句話則不記得、不確定；又卷附協調會議紀錄記載「建豐意
    見：丙○○恐嚇我說要找人打我，我希望將此一說詞詳載於
    紀錄上」等詞，及告訴人要求勞工局派警衛於會議結束後護
    送下樓，均係告訴人於被告未在場情況下單方主張之陳述及
    舉措。則本件公訴人指訴被告向告訴人恫稱之「你給我下來
    ，我要對你怎麼樣，隨隨便便都可以」、「我要弄你太簡單
    了，不需要我自己親手做」等情，除告訴人單方主張外，別
    無證據可資佐憑，甚連在告訴人身旁之證人戊○○亦未能肯
    認，此節難信為真實。本件依調查證據之結果，僅得認定被
    告於案發當日與告訴人爭執過程中，曾對告訴人告稱「有種
    你不要離開、不要走」一語。
(8)、按刑法第三百零五條之恐嚇罪，所稱以加害生命、身體、自
    由、名譽、財產之事，恐嚇他人者，係指以使人生畏怖心為
    目的，而通知將加惡害之旨於被害人而言（最高法院五十二
    年臺上字七五一號判例意旨參照），查被告固曾對告訴人告
    稱「有種你不要離開、不要走」，但該語除要求對方不離去
    外，並未包含將為何種加害生命、身體、自由、名譽、財產
    等不利惡害通知，依其文字意涵，於客觀上尚難認已足使人
    生畏怖之心，與「恐嚇」之構成要件並不該當，難認被告已
    構成公訴人所指刑法第三百零五條之恐嚇危害安全犯罪。
３、綜上，公訴人所舉之證據不足認被告犯罪，此外，本院復查
    無其他積極證據足證被告有公訴人所指之恐嚇危害安全犯行
    ，不能證明被告犯罪，依法應為被告無罪判決之諭知。
據上論斷，應依刑事訴訟法第二百八十四條之一、第三百零一條
第一項，判決如主文。
本案經檢察官鄧巧羚到庭執行職務
中    華    民    國  九十七  年    八    月    八    日
                  刑事第八庭  法  官  孫  曉  青
上正本證明與原本無異。
如不服本判決，應於判決送達後10日內向本院提出上訴狀（應抄
附繕本）。告訴人或被害人如對於本判決不服者，應具備理由請
求檢察官上訴，其上訴期間之計算係以檢察官收受判決正本之日
期為準。
                              書記官  郭  錦  賢
中    華    民    國  九十七  年    八    月    八    日


司法院資訊處製作；財團法人民間司法改革基金會備份。
